【裁判字號】    89,易,547
【裁判日期】    890630
【裁判案由】    勞工安全衛生法
【裁判全文】
臺灣臺北地方法院刑事判決                          八十九年度易字第五四七號
    公  訴  人  臺灣臺北地方法院檢察署檢察官
    被      告  大鋼牙工程有限公司
    兼代表  人  乙○○
                丙○○
右列被告等因違反勞工安全衛生法案件，經檢察官提起公訴（八十八年度偵字第二五
五五八號），本院判決如左：
    主  文
乙○○從事業務之人，因業務上之過失致人於死，處有期徒刑伍月；又違反事業單位
工作場所發生死亡職業災害時，雇主應於二十四小時內報告檢查機構之規定，科罰金
新臺幣伍萬元，如易服勞役以新臺幣玖佰元（即銀元參佰元）折算壹日。緩刑年。
丙○○從事業務之人，因業務上之過失致人於死，處有期徒刑伍月。緩刑年。
大鋼牙工程有限公司雇主違反對防止機械、器具、設備等引起之危害應有符合標準之
必要安全衛生設備之規定，致事業單位工作場所發生死亡職業災害，科罰金新臺幣陸
萬元；又違反事業單位工作場所發生死亡職業災害時，雇主應於二十四小時內報告檢
查機構之規定，科罰金新臺幣伍萬元。應執行罰金新臺幣壹拾萬元。
    事  實
一、乙○○係臺北市○○區○○路九一號三樓大鋼牙工程有限公司（下簡稱大鋼牙公
    司）之事業經營負責人，丙○○係該公司承攬臺北市○○街六號拆除統一飯店工
    地負責人，大鋼牙公司及乙○○均為勞工安全衛生法所稱之雇主，乙○○及丙○○並為從事業務之人。民國八十八年一月十四下午一時許，大鋼牙公司僱用之怪
    手司機甲○○（所涉業務上過失致死罪業經本院判決處有期徒刑六月，緩刑三年
    確定）於上開工地工作場所從事拆除工作，大鋼牙公司、乙○○身為勞工安全衛
    生法所稱之雇主，本應注意雇主對於建築物之拆除，應指定專人於現場指揮監督
    ，且大鋼牙為車輛系營建機械，使用拆除建築物時，身為雇主應有符合標準之必
    要安全衛生設備，禁止人員（駕者等依規定就位者除外）進入操作半徑內或附近
    有危險之虞之場所，以防止該機械引起危害。丙○○為從事業務之人，亦應注意
    甲○○從事上開工作時，應採取必要之安全措施，而依當時情形又非不能注意，
    大鋼牙公司及乙○○竟疏未注意依規定指定專人於拆除現場指揮監督，並設置有
    符合標準之必要安全設備以防止大鋼牙車輛系營建機械引起之危害，乙○○及丙○○亦疏未注意採取必要之安全設施，乃使甲○○駕駛裝設大鋼牙之怪手在上開
    工地執行拆除樓牆並抓卸廢棄鋼筋，丟放於樓下卡車上時，由統一飯店五樓東側
    往西方向之斜坡爬上六樓凹凸不平地，因灑水工人陳豐祐留置現場，致甲○○駕
    駛之怪手，正由怪手手臂上之大鋼牙抓卸之廢棄鋼筋欲拋棄於樓下卡車時，廢棄
    鋼筋撞擊陳豐祐倒地，怪手也輾壓過陳豐祐上身，使陳豐祐肋骨前後側斷離，因
    多發性鈍性傷致出血及神經性休克，於同日下午三時二十分許，送醫急救不治死
    亡。大鋼牙公司及乙○○於陳豐祐發生死亡職業災害後，未依規定於二十四小時
    內向管轄之臺北市政府勞工局勞動檢查處報告，卻遲至翌日即八十八年一月十五
    日下午六時二十分許始以電話向上開檢查處報告。
二、案經臺灣臺北地方法院檢察署檢察官自動檢舉偵查起訴。
    理  由
一、右開事實，業據被告乙○○、丙○○於本院審理時坦承不諱，核與證人甲○○證
    述情節相符（見本院八十九年三月二十三日訊問筆錄），並有臺北市政府勞工局
    勞動檢查處職業災害檢查報告書及函二份（見臺灣臺北地方法院檢察署八十八年
    度偵字第二二三六號甲○○過失致死案卷第三十頁及本院卷）附卷可稽，而被害
    人陳豐祐確係因被廢棄鋼筋撞擊倒地，怪手輾壓其上身，致肋骨前後側斷離，造
    成多發性鈍性傷致出血及神經性休克不致死亡，亦經臺灣臺北地方法院檢察署檢
    察官督同法醫相驗屬實，有臺灣臺北地方法院檢察署勘驗筆錄、相驗屍體證明書
    、驗斷書、法務部法醫研究所鑑定書在卷足憑（見臺灣臺北地方法院檢察署八十
    八年度相字第三四號相驗卷），本件事證明確，被告等犯行足堪認定。
二、按雇主對於建築物之拆除，應指定專人於現場指揮監督，且車輛系營建機械作業
    時，禁止人員（駕駛者等依規定就位者除外）進入操作半徑內或附近有危險之虞
    之場所。但另採安全措施者，不在此限，營造安全衛生設施標準第一百四十一條
    、勞工安全衛生設施規則第一百十六條第一項第三款定有明文，又勞工安全衛生
    法第五條第一項第一款、第二十八條第二項第一款規定「雇主對於左列事項應有
    符合標準之必要安全設備：一、防止機械、器具、設備等引起之危害。」、「事
    業單位工作場所發生左列職業災害之一時，雇主應於二十四小時內報告檢查機構
    」。則本件被害人陳豐祐係受雇於被告大鋼牙公司，被告乙○○則為大鋼牙公司
    之事業經營負責人，被告大鋼牙公司所營事業項目為勞工安全衛生法所規範之營
    造業，被告大鋼牙公司及被告乙○○均為勞工安全衛生法所稱之雇主，違反上揭
    勞工安全衛生法第五條第一項第一款、第二十八條第二項第一款規定，對防止機
    械、器具、設備等引起之危害，未設置有符合標準之必要安全設備致發生陳豐祐
    死亡之職業災害，且未於二十四小時內報告檢查機構，核被告大鋼牙公司及被告
    乙○○所為均係犯勞工安全衛生法第三十一條第一項、第三十二條第一項第二款
    之罪，被告大鋼牙公司則應依勞工安全衛生法第三十一條第二項、第三十二條第
    二項規定，科以同條第一項規定之罰金刑。另被告乙○○、丙○○均為從事業務
    之人，本應注意從事上開工作時，應採取必要之安全措施，而依當時情形又非不
    能注意，竟疏未注意而生本件被害人陳豐祐死亡之結果，核其二人所為均係犯刑
    法第二百七十六條第二項之業務過失致死罪。被告乙○○所犯勞工安全衛生法第
    三十一條第一項、刑法第二百七十六條第二項業務過失致死二罪，為屬一行為觸
    犯數罪名之想像競合犯，依刑法第五十五條規定，應從一重之刑法第二百七十六
    條第二項之業務過失致死罪處斷（最高法院八十七年度第六次刑事庭會議決議參
    照）。被告乙○○所犯業務過失致死罪與勞工安全衛生法第三十二條第一項第二
    款之罪；被告大鋼牙公司所犯勞工安全衛生法第三十一條第二項、第三十二條第
    二項之罪，均犯意各別，構成要件不同，應分論併罰。次查，大鋼牙非夾斗而係
    車輛系營建機械，故被告大鋼牙公司、乙○○係違反勞工安全衛生設施規則第一
    百十六條第一項第三款雇主對就業場所之車輛系營建機械作業時，應禁止人員（
    駕駛者等依規定就位者除外）進入操作半徑內或附近有危險之虞之場所。但另採
    安全措施者，不在此限之規定，公訴人犯罪事實誤載為違反對於使用夾斗等機具
    拆除建築物時，應設置安全區，其距離為超出拆除機具之運行線至少八公尺以上
    ，安全區內除操作人員外，禁止其他作業無關人進入。又公訴人於犯罪事實欄陳
    述被告大鋼牙公司、乙○○未依規定於二十四小時向檢查機構報告，惟於證據並
    所犯法條欄卻漏引論罪法條勞工安全衛生法第三十二條第二項、第三十二條第一
    項第二款，而被告乙○○一行為觸犯勞工安全衛生法第三十一條第一項及業務過
    失致死罪，公訴人亦漏引業務過失致死罪，惟二者為裁判上一罪關係，為起訴效
    力所及，故上開二部分，本院均得予以審理，併此敘明。再者，被告丙○○非雇
    主，所犯為業務過失致死罪，公訴人認其所犯為勞工安全衛生法第三十一條第一
    項之罪恐有誤會，惟因二者社會基本事實相同，故起訴法條應予變更。爰審酌被
    告乙○○、丙○○二人之智識程度、與被害人之關係、被告大鋼牙公司、乙○○
    及丙○○之過失程度、犯罪所生危害等一切情狀，各量處如主文所示之刑，並就
    被告大鋼牙公司部分定其應執行刑，及被告乙○○所犯勞工安全衛生法第三十二
    條第一項第二款科罰金部分諭知易服勞役折算標準，至被告大鋼牙公司為法人，
    則不為易服勞役之諭知。末查，被告乙○○、丙○○二人前均未曾受有期徒刑以
    上刑之宣告，此有台灣高等法院檢察署刑案紀錄簡覆表二紙附卷可憑，且犯後已
    與被害人陳豐祐之妻及兒子陳徐妙子、陳獻忠成立和解（臺灣臺北地方法院檢察
    署八十八年度偵字第二二三六號偵查卷附和解書參照），其二人經此偵查審判經
    過，自當知所警惕而無虞再犯，本院綜核各情認上開刑之宣告，已足其二人策其
    自新，因認所宣告之刑，以暫不執行為適當，併諭知均緩刑三年，以啟自新。
據上論斷，應依刑事訴訟法第二百九十九條第一項前段、第三百條，勞工安全衛生法
第三十一條第一項、第二項、第三十二條第一項第二款、第二項，刑法第十一條前段
、第二百七十六條第二項、第五十五條、第四十二條第二項、第五十一條第七款、第
七十四條第一款，罰金罰鍰提高標準條例第一條前段、第二條，現行法規所定貨幣單
位折算新臺幣條例第二條，判決如主文。
本案經檢察官孫小萍到庭執行職務
中      華      民      國    八十九    年      六      月    三十      日
                                      臺灣臺北地方法院刑事第八庭
                                          法  官  鄭佾瑩
右正本證明與原本無異
如不服本判決，應於判決送達後十日內，向本院提出上訴狀。
                                          書記官  馬中武
中      華      民      國    八十九    年      七      月      四      日
附錄本案論罪科刑法條全文：
刑法第二百七十六條第二項：
因過失致人於死者，處二年以下有期徒刑、拘役或二千元以下罰金。
從事業務之人，因業務上之過失致人於死者，處五年以下有期徒刑或拘役，得併科三
千元以下罰金。
勞工安全衛生法第五條：
雇主對左列事項應有符合標準之必要安全衛生設備：
一  防止機械、器具、設備等引起之危害。
二  防止爆炸性、發火性等物質引起之危害。
三  防止電、熱及其他之能引起之危害。
四  防止採石、採掘、裝卸、搬運、堆積及採伐等作業中引起之危害。
五  防止有墜落、崩塌等之虞之作業場所引起之危害。
勞工安全衛生法第三十一條：
違反第五條第一項或第八條第一項之規定，致發生第二十八條第二項第一款之職業災
害者，處三年以下有期徒刑、拘役或科或併科新台幣十五萬元以下罰金。
法人犯前項之罪者，除處罰其負責人外，該法人亦科以前項之罰金。
勞工安全衛生法第二十八條第二項：
事業單位工作場所發生左列職業災害之一時，雇主應於二十四小時內報告檢查機構：
一、發生死亡災害者。
二、發生災害之罹災人數在三人以上者。
三、其他經中央主管機關指定公告之災害。
勞工安全衛生法第三十二條：
有左列情形之一，處一年以下有期徒刑、拘役或科或併科新臺幣九萬元以下罰金：
一、違反第五條第一項或第八條第一項之規定、致發生第二十八條第二項第二款之職
    業災害。
二、違反第十條、第二十條第一項、第二十一條第一項、第二十二條第一項或第二十
    八條第二項、第四項之規定。
三、違反主管機關或檢查機構依第二十七條所發停工之通知。
法人犯前項之罪者，除處罰其負責人外，對該法人亦科以前項之罰金。


司法院資訊處製作；財團法人民間司法改革基金會備份。
